臺灣臺北地方法院民事判決　　　　　　 94年度簡上字第320號
上　訴　人　美商花旗銀行股份有限公司
法定代理人　乙○○
訴訟代理人　甲○○
　　　　　　謝惠如
被上訴人　　戊○○
　　　　　　丁○○
兼上一人
訴訟代理人　丙○○
上列當事人間請求清償債務事件，上訴人對於中華民國94年4 月
18日臺灣臺北地方法院臺北簡易庭93年度北簡字第11390號第一
審判決提起上訴，本院於94年10月19日言詞辯論終結，判決如下
：
    主  文
上訴駁回。
第二審訴訟費用由上訴人負擔。
    事實及理由
一、上訴人起訴主張：
（一）被上訴人戊○○邀同被上訴人丁○○為附卡持有人，於民
      國（下同）88年9月13日、88年9月23日與上訴人訂立信用
      卡使用契約，並領用威士信用卡使用，被上訴人戊○○復
      於88年9月23日邀同被上訴人丙○○為另一附卡申請人，
      並領用信用卡使用，依約被上訴人均得於該信用卡之特約
      商店簽帳消費或預借現金，當期應付帳款，應於當期繳款
      截止日前將最低應繳金額以上款項繳付原告，剩餘未付款
      項則自各該筆帳款入帳日起，按年息20％計算利息，且正
      卡持卡人或附卡持卡人就各別使用信用卡所生應付帳款互
      負連帶清償責任，詎至92年8月26日止，被上訴人戊○○
      主卡部分，共積欠預借現金新台幣（下同）100, 000元迄
      未清償，爰依信用卡使用契約請求(1)被上訴人戊○○及丁○○應連帶給付上訴人100,000元及自92年11月8日起按年
      息20%計算之利息；(2)被上訴人戊○○及丙○○應連帶給
      付上訴人1 00,000元及上開利息；(3)前二項如其中一項被
      上訴人已為給付，他項被上訴人在該給付範圍內免給付義
      務。
（二）被上訴人所辯信用卡失竊一節，上訴人不爭執，惟信用卡
      約定條款第17條第2項但書第2款已約定「持卡人自辦理掛
      失手續時起，被冒用所生之損失由上訴人負擔，但持卡人
      因故意或重大過失將使用自動化設備辦理預借現金之交易
      密碼使第三人知悉者，持卡人仍應負擔辦理掛失停用手續
      後被冒用之損失」等語。被上訴人於92年7月24日所生之
      款項，全係預借現金所致，若被上訴人有善盡保管密碼，
      應不致被冒用，被上訴人應有故意或重大過失將預借現金
      之密碼使第三人知悉，自應對此金額負責。另信用卡約定
      條款第17條第3項亦約定「在自動化設備辦理預借現金部
      份仍自持卡人辦理掛失停用手續時起，被冒用之損失由上
      訴人負擔」等語，本件預借現金之時間在92年7月24日12
      時30分許，被上訴人向上訴人辦理掛失停用手續為同日14
      時40分許，足見爭議帳款係在掛失前為之，被上訴人縱無
      上開故意或重大過失事由，依17條第3項約定，被上訴人
      仍應負責。
二、被上訴人均以：被上訴人戊○○家中於92年7月24日遭竊，
    渠於同日下午2點25分即向臺北市政府警察局士林分局天母
    派出所報案並向上訴人辦理掛失，並未怠於報警或向上訴人
    辦理掛失，然系爭信用卡仍於當日12時31分許，經由自動化
    設備預借現金遭盜領100,000元。經被上訴人向被冒用之中
    興銀行天母分行查證，請求提出自動櫃員機之錄影帶，結果
    發見是不知名男子持卡為之，可見預借現金者，並非被上訴
    人。被上訴人均未將密碼告知他人，竊賊如何知悉該預借現
    金之密碼，與被上訴人無關，被上訴人並無故意或重大過失
    事由；上訴人與被上訴人之信用卡約定條款為定型化契約，
    只能要求被上訴人接受，否則無從取得信用卡，第17條第3
    項之約定顯然違背誠信原則，無拘束被上訴人效力等語辯解
    。
三、原審對於上訴人之請求為敗訴之判決，上訴人不服提起上訴
    ，並聲明：(一)原判決不利於上訴人部分廢棄。(二)上開廢棄部
    分，(1)被上訴人戊○○及丁○○應連帶給付上訴人100,000
    元及自92年11月8日起至清償日止，按年息20％計算之利息
    ；(2)被上訴人戊○○及丙○○應連帶給付上訴人100,000元
    及自92年11月8日起至清償日止，按年息20％計算之利息；
    (3)前二項被上訴人如其中一項被上訴人已為給付，他項被上
    訴人在該給付範圍內免給付義務，被上訴人則聲明駁回上訴
    。
四、上訴人主張被上訴人申請信用卡正副卡使用及被上訴人抗辯
    信用卡在家遭竊，渠已報警及向上訴人掛失，主卡則在「掛
    失前」被盜領現金100,000元之事實，有花旗白金卡預先核
    准書、臺北市警察局士林分局受理刑事案件報案三聯單、92
    年7月30日北市警士分刑字第09262 983010號函影本各一紙
    附卷足憑，並為兩造所不爭執，自堪信為真正。上訴人主張
    被上訴人應連帶負清償責任，被上訴人則以前詞置辯。是
    本件爭點在(一)被上訴人有無故意或重大過失將預借現金密碼
    交付第三人知悉；(二)信用卡約定條款第17條第3項之約定是
    否違背公平原則而無效。經查：
（一）上訴人雖主張被上訴人未善盡保管預借現金密碼責任致發
      生盜領現金情事云云，惟上訴人並未就被上訴人對預借現
      金密碼有何保管不週或洩漏予第三人之情事舉證以實其說
      ，僅空言指謫，實不足採，難認被上訴人就密碼之保管有
      故意或重大過失。何況約定條款第17條第2項但書第2款係
      約定「掛失後」兩造責任問題，惟本件爭議之款項係發生
      在「掛失前」，應無該條款之適用。
（二）按定型化契約中之條款違反誠信原則，對消費者顯失公平
      者無效；定型化契約中之條款有下列情形之一者，推定其
      顯失公平：一、違反平等互惠原則者；二、條款與其所排
      除不予適用之任意規定之立法意旨顯相矛盾者；三、契約
      之主要權利或義務，因受條款之限制，致契約之目的難以
      達成者，消費者保護法第12條定有明文。又如定型化契約
      條款使消費者負擔非其所能控制之危險者，係違反平等互
      惠原則，依同法第12條第2項第1款規定應認其為無效，消
      費者保護法施行細則第14條第2款亦有明文規定。本件上
      訴人為企業經營者，為與不特定多數人訂立信用卡契約，
      以預先擬定之信用卡契約條款，與申請信用卡使用而經上
      訴人核准者成立信用卡契約，信用卡使用者對契約條款並
      無置喙餘地，自屬定型化契約，而有前開規定之適用。係
      爭信用卡約定條款第17條第3項雖約定：「……持卡人自
      發生信用卡遺失或被竊等情形時，在自動化設備辦理預借
      現金部分仍自持卡人辦理掛失停用手續時，被冒用所發生
      之損害，由貴行負責……」等語，係約定持卡人之信用卡
      被竊或遺失，在掛失前發生預借現金損失時，無論持卡人
      有無可歸責事實，概由持卡人負責，未約定信用卡被竊至
      掛失手續前，持卡人可歸責事由，完全使其負無過失責任
      ，已使持卡人負擔非其所能控制之危險，依上開消費者保
      護法規定，該條款已悖上開平等互惠原則，應屬無效，上
      訴人主張被上訴人應依此條款負責，並無理由。
（三）次按無代理權人以代理人之名義所為之法律行為，非經本
      人承認，對於本人不生效力，民法第170條定有明文。本
      件被上訴人之信用卡被竊，而由不知名之第三人持卡盜領
      之事實，為兩造不爭執，該第三人未經被上訴人授權而擅
      自持被上訴人之信用卡盜領現金，依上開規定，對被上訴
      人不生效力，被上訴人自無庸對盜領之金額負責，從而上
      訴人分別請求被上訴人戊○○、丁○○及被上訴人戊○○
      、丙○○應連帶給付上訴人100,000元及均自92年11月8日
      起至清償日，按年息20%計算利息，為無理由。原審為上
      訴人敗訴之判決，並無不合。上訴意旨指摘原判決不當，
      求予廢棄改判，為無理由，應予駁回。
五、據上論結，本件上訴為無理由，依民事訴訟法第436條之1第
    3項、第449條第1項、第78條，判決如主文。
中　　華　　民　　國　　94　　年　　11　　月　　 3　　日
                 民事第五庭    審判長法　官　翁昭蓉
                                     法  官  蔡如琪
                  　　　　　　　　　 法　官　林鳳珠
以上正本係照原本作成
本判決不得上訴
中　　華　　民　　國　　94　　年　　11　　月　　 3　　日
                               書記官　曾寶生
